臺灣宜蘭地方法院刑事判決
110年度交易字第289號
公  訴  人  臺灣宜蘭地方檢察署檢察官
被      告  陳信德  


            游陳兒省


上  一  人
輔  佐  人  
即被告之女  游美惠  


輔  佐  人
即被告之子  游茂樹  


上列被告因過失傷害案件，經檢察官提起公訴（110年度調偵字
第248號），本院判決如下：
    主  文
陳信德犯過失傷害罪，處有期徒刑參月，如易科罰金，以新臺幣
壹仟元折算壹日。
游陳兒省犯過失傷害罪，處拘役貳拾日，如易科罰金，以新臺幣
壹仟元折算壹日。
    犯罪事實
一、陳信德於民國109年12月10日18時56分許，騎乘電動自行車
    沿宜蘭縣○○鎮○○路○○○○○○○○○○○○○○○○○○路段000號前時，本
    應注意注意車前狀況，隨時採取必要措施，且依當時天候雨
    、夜間有照明、柏油路面濕潤無缺陷、無障礙物之狀況，並
    無不能注意之情事，竟疏未注意，貿然前行；適游陳兒省為
    80歲以上之成年人，亦本應注意在未設有行人穿越設施之路
    段穿越道路時，應注意左右無來車，始可小心迅速穿越，且
    依當時情形，亦無不能注意之情事，亦疏未注意及此，貿然
    自上開路段路邊由西向東徒步穿越馬路，因而發生碰撞，致
    陳信德受有左踝擦傷3×3公分、左膝挫傷2×2公分等傷害，游
    陳兒省則受有左側股骨下端骨折、右側鎖骨骨折及右側肋骨
    骨折等傷害。嗣經員警據報到場處理，陳信德、游陳兒省在
    有偵查犯罪職權公務員知悉其犯行前，主動向據報前來處理
    之警員坦承肇事並接受裁判。
二、案經陳信德、游陳兒省訴由宜蘭縣政府警察局蘇澳分局報告
    臺灣宜蘭地方檢察署檢察官偵查起訴。
    理  由
壹、程序事項
    本判決所引用傳聞證據之證據能力，當事人於本院審理程序
    中均表示同意有證據能力（見本院卷第61頁、第164頁、第1
    77頁至第183頁）。基於尊重當事人對於傳聞證據之處分權
    ，及證據資料愈豐富愈有助於真實發現之理念，審酌該等證
    據作成時並無違法取證或顯不可信之瑕疵，以之作為證據應
    屬適當，依刑事訴訟法第159條之5規定及最高法院104年度
    第3次刑事庭會議決議意旨，認該等證據資料均有證據能力
    。至本判決所引之非供述證據，與本案均有關連性，亦無證
    據證明係實施刑事訴訟程序之公務員以不法方式所取得，依
    刑事訴訟法第158條之4之反面解釋，當有證據能力。
貳、實體事項
一、訊據被告兼告訴人陳信德（下稱陳信德）對於上開犯罪事實
    坦承不諱；被告兼告訴人游陳兒省（下稱游陳兒省）固坦承
    其於上開時、地，自內埤路路邊由西向東徒步穿越馬路時，
    與陳信德所騎乘之車輛發生碰撞，致其受有左側股骨下端骨
    折、右側鎖骨骨折及右側肋骨骨折之傷害，陳信德受有左踝
    擦傷3×3公分、左膝挫傷2×2公分之傷害等情，惟矢口否認有
    何過失傷害犯行，辯稱：我於案發當時並未看到陳信德的車
    ，發生事故的路段並無路燈，陳信德的車好像沒開燈、也沒
    按喇叭，我過馬路時有查看，但只有看到公車，沒有看到陳
    信德的車云云。惟查：
　㈠陳信德涉犯上開過失傷害犯行，游陳兒省於上開時、地，自
    內埤路路邊由西向東徒步穿越馬路時，與陳信德所騎乘之車
    輛發生碰撞，致其受有左側股骨下端骨折、右側鎖骨骨折及
    右側肋骨骨折之傷害，陳信德受有左踝擦傷3×3公分、左膝
    挫傷2×2公分之傷害等情，業據陳信德於本院審理中、游陳
    兒省於警詢及本院審理中供承在卷（見警卷第5頁至第9頁、
    本院卷第47頁、第60頁至第61頁、第137頁、第164頁、第17
    7頁至第178頁、第184頁），並有建生診所109年12月11日診
    斷證明書（見警卷第14頁）、羅東聖母醫院109年12月23日
    第000000000000000號診斷證明書（見警卷第15頁）、道路
    交通事故現場圖（見警卷第16頁至第17頁）、道路交通事故
    調查報告表㈠㈡（見警卷第18頁至第19頁）、現場照片（見警
    卷第24頁至第38頁）、監視器錄影畫面翻拍照片（見警卷第
    39頁至第42頁）、本院勘驗筆錄（見本院卷第178頁至第181
    頁）各1份在卷可稽，足認被告2人上開供述與事實相符，此
    部分之事實，首堪認定。
　㈡游陳兒省雖以前詞置辯，然經本院當庭勘驗監視器錄影畫面
    檔案，結果為：
　　⒈檔案名稱：(104捐)蘇澳鎮內埤路與華山路口(4)-全景(內
      埤路往南寧公車站)-00000000000000-00000000-000000-m
      ovie.mp4
　　　⑴影片當時為夜間，畫面左下延伸至畫面右上為道路雙黃
        線，畫面左上方有燈光。
　　  ⑵【18:54:02】至【18:54:14】游陳兒省自畫面左下方徒
        步撐傘出現朝畫面右上方前進（畫面呈現游陳兒省身著
        深色衣物手持深色雨傘），後停等於畫面右下方白色自
        小客車旁，轉身欲徒步至對向車道。
　　　　【18:54:15】至【18:54:19】游陳兒省穿越車道行至道
        路中央。
　　  ⑶【18:54:20】至【18:54:22】陳信德自畫面右上方出現
        ，騎乘機車由南往北前進，騎經游陳兒省穿越路口處，
        可見陳信德所騎機車有亮車頭燈持續朝畫面左下方行進
        ，後停置在畫面左邊。
　　⒉檔案名稱：(109_HD)蘇澳鎮內埤路與南寧路口(4)-CAM0-00
      000000000000-00000000-000000-movie.mp4
　　　⑴影片當時為夜間，拍攝角度為俯拍道路畫面，畫面左下
        延伸至畫面右上為道路雙黃線，畫面右上有燈光閃爍。
　　　（中間略）
　　　⑹【18:54:19】畫面呈現游陳兒省手持雨傘行至畫面左側
        車道，陳信德騎乘機車出現於游陳兒省右手邊。
　　　⑺【18:54:20】至【18:54:24】游陳兒省行進間與陳信德
        發生擦撞，陳信德稍微往前行駛後停下，此時游陳兒省
        已倒在左側道路。（見本院卷第178頁至第180頁）
　　是依上開勘驗結果，可知案發當時係有充足燈光照明，此情
    亦有前引道路交通事故調查報告表㈠、現場照片在卷可稽，
    是游陳兒省如有詳加查看，應可查知陳信德騎乘之電動自行
    車自車道前行而至。而陳信德於本院審理中一再陳稱其於案
    發當時有開啟車頭燈，再觀上開勘驗結果，尚無從認定被告
    陳信德所騎乘之車輛於發生本件事故前，是否有開啟車頭燈
    ，是無從僅以游陳兒省上開辯詞，遽認其係因陳信德未開啟
    車頭燈而致其未能注意被告陳信德騎乘車輛接近。
　㈢按道路交通安全規則所稱「汽車」，指在道路上不依軌道或
    電力架線而以原動機行駛之車輛（包括機車）。又汽車行駛
    時，駕駛人應注意車前狀況及兩車並行之間隔，並隨時採取
    必要之安全措施，不得在道路上蛇行，或以其他危險方式駕
    車，道路交通安全規則第2條第1項第1款、第94條第3項分別
    定有明文。陳信德既騎乘電動自行車行駛於道路，自應知悉
    上述道路交通安全規則規定並予以注意；又按行人穿越道路
    ，應依下列規定：六、在未設第一款行人穿越設施，亦非禁
    止穿越之路段穿越道路時，應注意左右無來車，始可小心迅
    速穿越，道路交通安全規則第134條第6款亦有明文，而依當
    時天候雨、夜間有照明、柏油路面濕潤無缺陷、無障礙物之
    狀況等情，有上開道路交通事故調查報告表在卷可查，足見
    當時並無不能注意之情事，且依被告2人之智識、能力均無
    不能注意之情形，詎陳信德疏未遵守上開規則而騎乘電動自
    行車貿然前行，游陳兒省則貿然穿越車道，肇致本件車禍事
    故，就本件車禍之發生均有過失。又本件事故經交通部公路
    總局臺北區監理所基宜區車輛行車事故鑑定會鑑定，結果為
    ：一、陳信德騎乘電動自行車，行經分向線路段，疏未注意
    車前有行人穿越車道並停讓其先行，為肇事主因。二、行人
    游陳兒省，行經分向線路段，夜間下雨，穿越車道未注意右
    方來車，為肇事次因，有交通部公路總局臺北區監理所110
    年4月30日函檢附鑑定意見書1份在卷可稽（見偵卷第30頁至
    第32頁），亦同此認定。
　㈣綜上，本件事證明確，被告2人上開犯行均勘認定，俱應予依
    法論科。
二、論罪
　㈠核陳信德、游陳兒省所為，均係犯刑法第284條前段之過失傷
    害罪。
　㈡被告2人於肇事後，報案人或勤指中心轉來資料未報明肇事人
    姓名，被告2人均主動向員警承認為肇事人員乙情，有自首
    情形紀錄表各1紙在卷可查（見警卷第21頁至第22頁），經
    核合於自首之規定，均依刑法第62條前段之規定，減輕其刑
    。　　
　㈢按滿80歲人之行為，得減輕其刑，刑法第18條第3項法有明文
    。游陳兒省為25年5月生，於行為時已滿84歲，審酌游陳兒
    省年事已高，爰依上開規定減輕其刑，並與上開減輕規定依
    法遞減之。
　㈣至公訴意旨雖主張陳信德所為本案犯行，依刑法第47條之規
    定構成累犯，惟陳信德本案犯行為過失犯，核無上開規定之
    適用，附此敘明。
三、爰審酌被告2人本應謹慎注意遵守交通規則，以維自身及其
    他參與道路交通者之安全，竟疏未注意前述規定，因而肇生
    本件車禍，致被告2人分別受有上開傷勢，被告2人所為實屬
    不該；兼衡陳信德坦承犯行、被告2人所受之傷勢、被告2人
    之過失程度、智識程度、家庭經濟狀況（見本院卷第184頁
    ）及刑法第57條之各款事由等一切情狀，分別量處如主文所
    示之刑，並分別諭知易科罰金之折算標準。
據上論斷，應依刑事訴訟法第299條第1項前段，刑法第284條前
段、第62條前段、第18條第3項、第41條第1項前段，刑法施行法
第1條之1，判決如主文。
本案經檢察官葉怡材提起公訴，檢察官張學翰到庭執行職務。
中　　華　　民　　國　　111 　年　　5 　　月　　5 　　日
                  刑事第五庭  法  官  李蕙伶
以上正本證明與原本無異。
本判決為第一審判決，當事人如不服本判決，應於收受送達後20
日內向本院提出上訴書狀（須按他造當事人之人數附繕本）；告
訴人、被害人如不服本判決，應請求檢察官於上訴期間內提出上
訴。若有上訴權人均未提出上訴，待判決確定後本件將送檢察署
執行，檢察署將以傳票或命令告知被告有關執行之事宜，被告勿
庸於收到本判決後即前來本院或檢察署繳納易科罰金或進行其他
執行事項。
　　　　　　　　　        書記官  陳靜宜　　　　　　
中　　華　　民　　國　　111 　年　　5 　　月　　5 　　日
附錄本案論罪科刑法條：
中華民國刑法第284條
因過失傷害人者，處1年以下有期徒刑、拘役或10萬元以下罰金
；致重傷者，處3年以下有期徒刑、拘役或30萬元以下罰金。